【裁判字號】    95,沙簡上,24
【裁判日期】    950906
【裁判案由】    傷害
【裁判全文】
臺灣臺中地方法院刑事判決            95年度沙簡上字第24號
上  訴  人  臺灣臺中地方法院檢察署檢察官
上  訴  人
即  被  告  甲○○
            乙○○
            丁○○
上列上訴人等因被告等傷害案件，不服本院沙鹿簡易庭中華民國
94年12月14日94年度沙簡字第665號第一審刑事簡易判決（聲請
簡易判決處刑案號：94年度偵字第15008號），提起上訴，本院
管轄之第二審合議庭判決如下︰
    主  文
原判決撤銷。
甲○○、乙○○共同傷害人之身體，各處拘役伍拾日，如易科罰
金，均以銀元佰元即新臺幣玖佰元折算壹日。均緩刑貳年。
丁○○共同傷害人之身體，處拘役伍拾日，如易科罰金，以銀元
佰元即新臺幣玖佰元折算壹日。
    事  實
一、乙○○係丁○○胞兄歐國泰之債權人，乙○○與丁○○相約
    於民國九十四年六月十三日晚上十一時三十分，在臺中縣梧
    棲鎮○○路○段十八號旁豐定洗車廠前商討清償歐國泰欠款
    事宜。乙○○依約與友人甲○○、盧正統、黃嘉樹於上開時
    間一同抵達前開豐定洗車廠，丁○○則夥同十多名不詳年籍
    、姓名之成年男子在場等候。甲○○、乙○○先與丁○○討
    論前開債務清償事宜，未料，甲○○、乙○○與丁○○因故
    起口角，甲○○、乙○○竟共同基於傷害丁○○身體之犯意
    聯絡，徒手與丁○○互毆，致丁○○受有左腰瘀血腫併行動
    不良之傷害；丁○○亦夥同前開十多名不詳年籍、姓名之成
    年男子共同基於傷害甲○○、乙○○身體之犯意聯絡，分持
    棍棒毆打甲○○、乙○○，致乙○○受有頭部外傷合併腦震
    盪、全身多處擦傷、頭皮撕裂傷（約六公分）、胸部及腹部
    挫傷、右側肱骨開放性線狀骨折，甲○○受有左胸部挫傷併
    氣胸及血胸及腦震盪併頭皮撕裂傷等傷害。
二、案經甲○○、乙○○、丁○○訴由臺灣臺中地方法院檢察署
    檢察官偵查聲請簡易判決處刑。
    理  由
一、上開如何共同互毆傷害之犯罪事實，已據上訴人即被告（下
    稱被告）甲○○、乙○○、丁○○於本院審理時坦承不諱，
    核與告訴人丁○○、甲○○、乙○○於警詢、偵查中指訴情
    節相符，並經當場目賭之證人盧正統、陳文成於偵查中結證
    在卷，復有豐安診所（豐安聯合診所）醫字第七五一五號診
    斷證明書、該診所九十五年四月二十七日函及函送之丁○○
    病歷資料影本各一份及童綜合醫院第四五二八八號、第四五
    一Ｏ四號一般診斷書、該醫院九十五年五月十日（九五）童
    醫字第Ｏ五五一號函及函送之甲○○、乙○○病歷資料影本
    各一份附卷可佐。足徵被告甲○○、乙○○、丁○○前開自
    白與事實相符，事證明確，被告甲○○、乙○○、丁○○上
    開犯行洵堪認定，應予依法論科。
二、查被告甲○○、乙○○、丁○○行為後，(一)刑法第二條第一
    項、刑法第三十三條第五款、第四十一條、第七十四條業於
    九十四年二月二日修正公布，並自九十五年七月一日起施行
    （下稱新法；修正前刑法下稱舊法）。刑法施行法第一條之
    一亦於九十五年六月十四日修正公布增訂。又罰金罰鍰提高
    標準條例第二條已於九十五年五月十七日公布刪除，並自九
    十五年七月一日施行。而新法第二條第一項之規定，係規範
    行為後法律變更所生新舊法律比較適用之準據法，於新法施
    行後，應適用新法第二條第一項之規定，為「從舊從輕」之
    比較。且本案犯罪在新法施行前，於新法施行後，關於緩刑
    之宣告自應適用新法第七十四條之規定。(二)(1)刑法第二百七
    十七條第一項之傷害罪，其法定刑中有處一千元以下罰金刑
    之規定。而新法第三十三條第五款關於主刑罰金已修正為：
    「罰金：新臺幣一千元以上，以百元計算」，與舊法第三十
    三條第五款規定：「罰金：一元（按：指銀元，下同）以上
    」相較，修正後關於罰金刑之法定範圍顯已提高。是依新法
    第三十三條第五款規定，被告所犯上開傷害罪，處以罰金刑
    之範圍最低為新臺幣一千元，然依舊法第三十三條第五款規
    定，被告所犯上開傷害罪，處以罰金刑之範圍最低為銀元一
    元，再依現行法規所定貨幣單位折算新臺幣條例第二條規定
    「現行法規所定金額之貨幣單位為圓、銀元或元者，以新臺
    幣元之三倍折算之」，換算為新臺幣後，最低額為新臺幣三
    元，是前開修正後之規定並無較有利於被告之情形，故依刑
    法第二條第一項前段規定，應適用舊法第三十三條第五款規
    定定其罰金之法定刑。(2)修正增訂之刑法施行法第一條之一
    規定「中華民國九十四年一月七日刑法修正施行後（按指九
    十五年七月一日），刑法分則編所定罰金之貨幣單位為新台
    幣。九十四年一月七日刑法修正時，刑法分則編未修正之條
    文定有罰金刑者，自九十四年一月七日刑法修正施行後，就
    其所定數額提高為三十倍。但七十二年六月二十六日到九十
    四年一月七日新增或修正之條文，就其所定數額提高為三倍
    」，被告所犯上開傷害罪，其法定刑中有處以罰金刑（銀元
    ）一千元以下之規定，且為刑法分則編未修正之條文定有罰
    金刑者；於刑法施行法第一條之一修正增訂前，其貨幣單位
    為銀元，罰金刑之提高標準應適用罰金罰鍰提高標準條例第
    一條「依法律應處罰金、罰鍰者，就其原定數額得提高為二
    倍至十倍」之規定，再依現行法規所定貨幣單位折算新臺幣
    條例第二條規定「現行法規所定金額之貨幣單位為圓、銀元
    或元者，以新臺幣元之三倍折算之」，如換算為新臺幣，應
    為罰金新臺幣三萬元以下（一千元乘十乘三）；如適用刑法
    施行法第一條之一規定提高三十倍，亦為新臺幣三萬元以下
    （一千元乘三十）。比較此部分新舊法適用之結果，新法並
    無較有利於被告之情形，故依刑法第二條第一項前段規定，
    關於法定刑罰金提高標準部分，自應適用行為時之法律即罰
    金罰鍰提高標準條例第一條前段規定。(3)又新法第四十一條
    第一項前段規定「犯最輕本刑為五年以下有期徒刑以下之刑
    之罪者，而受六個月以下有期徒刑或拘役之宣告者，得以新
    臺幣一千元、二千元或三千元折算一日，易科罰金」；舊法
    第四十一條第一項前段則規定「犯最重本刑為五年以下有期
    徒刑以下之刑之罪，而受六個月以下有期徒刑或拘役之宣告
    ，因身體、教育、職業、家庭之關係或其他正當事由，執行
    顯有困難者，得以一元（按：指銀元，下同）以上三元以下
    折算一日，易科罰金」。修正前罰金罰鍰提高標準條例第二
    條係規定「依刑法第四十一條易科罰金或第四十二條第二項
    易服勞役者，均就其原定數額提高為一百倍折算一日；法律
    所定罰金數額未依本條例提高倍數，或其處罰法條無罰金刑
    之規定者，亦同」。依被告行為時易科罰金之折算標準，經
    提高後，係以銀元三百元折算一日，再依現行法規所定貨幣
    單位折算新臺幣條例第二條規定「現行法規所定金額之貨幣
    單位為圓、銀元或元者，以新臺幣元之三倍折算之」折算為
    新臺幣後，得以新臺幣三百元以上新臺幣九百元以下折算一
    日，較之新法第四十一條第一項前段規定，得以新臺幣一千
    元、二千元或三千元折算一日之規定，自以行為時法為有利
    於被告，自應適用行為時法即修正前刑法第四十一條第一項
    前段、修正前罰金罰鍰提高標準條例第二條規定，諭知易科
    罰金之折算標準。
三、核被告甲○○、乙○○、丁○○所為，均係犯刑法第二百七
    十七條第一項之傷害罪。被告甲○○、乙○○二人間及被告
    丁○○與前開十多名不詳年籍、姓名之成年男子間，各具有
    犯意聯絡及行為分擔，應分別論以共同正犯。被告丁○○夥
    同前開十多名不詳年籍、姓名之成年男子共同毆打甲○○、
    乙○○，係以一共同傷害行為同時侵害甲○○、乙○○二人
    之身體法益，乃一行為觸犯數罪名，為想像競合犯，依刑法
    第五十五條規定，應從一重論以傷害罪一罪。
四、原審認本案罪證明確，據以論罪科刑，固非無見。惟查，原
    判決未及審酌被告丁○○於本院審理時業已坦承犯行，且於
    本院行準備程序時，業已完全賠償告訴人甲○○、乙○○，
    並得告訴人甲○○、乙○○之原諒，且於本院審理時亦表明
    願意原諒被告甲○○、乙○○等犯罪後情狀，均有未洽（按
    ：前述法律修正後應比較新舊法之情形，原審雖未及比較，
    然經綜合比較結果，本案仍應適用舊法之規定，已如前述。
    原審判決亦適用舊法之規定，並無不當，此節尚不構成撤銷
    之事由）。檢察官以告訴人甲○○、乙○○認原判決對被告
    丁○○量刑過輕請求上訴為由而提起上訴云云，雖無可採，
    惟被告甲○○、乙○○、丁○○上訴均請求從輕量刑等語，
    即非無理由，且原判決既有前開可議之處，自應由本院將原
    判決予以撤銷改判。爰審酌被告甲○○、乙○○、丁○○犯
    罪之動機、目的、手段及所受傷勢、被告甲○○、乙○○、
    丁○○犯後均已坦承犯行，互得對方之原諒，且被告丁○○
    業已完全賠償告訴人甲○○、乙○○，足見被告等三人均深
    具悔意等一切情狀，分別從輕量處如主文第二項、第三項所
    示之刑，並依修正前刑法第四十一條第一項前段規定諭知易
    科罰金之折算標準，以資懲儆。
五、又被告甲○○、乙○○前均未曾因故意犯罪受有期徒刑以上
    刑之宣告，此有臺灣高等法院被告前案紀錄表及臺灣臺中地
    方法院檢察署刑案資料查註紀錄表各二份在卷可按，其等二
    人因一時失慮，致罹刑章，犯後均已坦承犯行，態度良好，
    衡其等二人經此次懲處後當知警惕，應均無再犯之虞，本院
    認其等二人所受宣告之刑，均以暫不執行為適當，均依新法
    第七十四條第一項第一款規定，併予宣告緩刑二年，以勵自
    新。
據上論斷，應依刑事訴訟法第四百五十五條之一第一項、第三項
、第三百六十九條第一項前段、第三百六十四條、第二百九十九
條第一項前段，刑法第二條第一項前段、但書、第二十八條、第
二百七十七條第一項、第五十五條、修正前第四十一條第一項前
段、第七十四條第一項第一款，罰金罰鍰提高標準條例第一條前
段、修正前同條例第二條，判決如主文。
本案經檢察官丙○○到庭執行職務。
中    華    民    國    95    年    9    月     6     日
                         臺灣臺中地方法院刑事第11庭
                             審判長法  官  林源森
                                   法  官  莊嘉蕙
                                   法  官  丁智慧
上正本證明與原本無異。
不得上訴。
中    華    民    國    95    年    9    月     6     日
                                   書記官  陳淑華
附錄本案論罪科刑法條全文：
刑法第277條第1項
傷害人之身體或健康者，處3年以下有期徒刑、拘役或1千元以下
罰金。


司法院資訊處製作；財團法人民間司法改革基金會備份。
